臺灣雲林地方法院刑事判決　　　　　　　　　　　　　　九十一年度訴字第五四號
　　公　訴　人　臺灣雲林地方法院檢察署檢察官
　　被　　　告　庚○○　男三十.
右列被告因違反廢棄物清理法案件，經檢察官提起公訴（九十年度偵字第五０一六號
），及移送併辦（九十一年偵字第三０四五號），本院判決如左：
    主  文
庚○○共同連續未依規定領有廢棄物清除許可證或核備文件，從事廢棄物之清除，處
有期徒刑壹年陸月，緩刑肆年，緩刑期間付保護管束。
    事  實
一、庚○○未依廢棄物清理法之規定取得廢棄物清除許可證或核備文件，竟基於傾倒
    掩埋以清除廢棄物之概括犯意，並本於犯意聯絡，由吳源泉（依法告發檢察官偵
    辦）居間徵詢庚○○出外覓地，以供戊○○（另經檢察官移送台灣新竹地方法院
    併案審理）傾倒掩埋廢棄物，每傾倒一車，庚○○可得新台幣八千元（連挖土機
    挖坑掩埋）。庚○○於九十年一月初某日，認識坐落於麥寮鄉○○○段許厝寮小
    段八四四之一二地號（所有權人中華民國）、同小段七八六地號（所有權人中華
    民國）、麥寮鄉○○段十地號（所有權人中華民國）等三塊土地圍繞之北方土地
    （即雲林縣麥寮鄉三盛村舊兵營前），乃雲林縣政府於五十四年十一月四日，以
    第七九四九三號告示編入未登錄地，係屬第一八三三號衛生保健保安林（其上無
    樹木、竹林），管理機關為雲林縣政府，即基於意圖為自己不法利益之概括犯意
    ，亦本於犯意之聯絡，以挖土機在該處開挖一大洞，深度達四、五米，而竊佔上
    述土地，以備傾倒掩埋廢棄物。庚○○隨即與戊○○聯繫，由戊○○指派具犯意
    聯絡之不詳姓名年籍之成年司機，於同年一月初某日，由各該司機駕駛大貨車運
    載紙漿等一般事業廢棄物共四車，每車運載約十七立方公尺之廢棄物，於抵達彰
    化縣與雲林縣彰濱大橋時，再以無線電聯絡方式，由庚○○引導該等司機至上述
    地點傾倒廢棄物，庚○○於當場再以挖土機掩埋，計傾倒掩埋六十八立方公尺之
    一般事業廢棄物，而從事廢棄物之清除。其後，於同年一月間，庚○○又覓得丙○○所有之雲林縣台西鄉○○段三九四地號土地，其未經丙○○之同意，即又以
    挖土機在該地挖一大洞，而竊佔該土地，復透過如上之方式，由戊○○指派具犯
    意聯絡之司機，運載廢散漿渣及廢電路模板等一般事業廢棄物共十六車，每車運
    載約十七立方公尺之廢棄物，再由庚○○引導司機至上述地點傾倒，庚○○再以
    挖土機加以掩埋，總計竊佔面積達一千三百五十三點三四平分公尺，清除掩埋有
    二百七十二立方公尺之一般事業廢棄物。於同年二月五日，庚○○與戊○○聯繫
    ，知有廢棄物要傾倒，庚○○即又至上述衛生保健保安林之傾倒地點旁邊相連處
    ，另挖取一大洞，準備掩埋廢棄物。當晚，戊○○即又指派具犯意聯絡之不詳姓
    名年籍之成年司機一名，與司機甲○○（另由台灣新竹地方法院審理），各駕駛
    大貨車一台，每車運載約十七立方公尺之廢電路模板之一般事業廢棄物南下，而
    由庚○○以上述方式，於當晚八時許，引導該等司機至上述地點傾倒，計傾倒廢
    棄物達三十四立方公尺。於當日晚間九時許，甲○○傾倒完畢準備離去之際，為
    警會同海巡署人員當場查獲。庚○○竊佔上述保安林地計達七百六十七點六七平
    方公尺。傾倒掩埋之一般事業廢棄物總計有三百七十四立方公尺。於九十年九月
    七日，雲林縣政府環保局在上述台西鄉○○段三九四地號土地查獲該等掩埋廢棄
    物，即要求所有權人丙○○提出清理計畫書以資回復原狀，丙○○查知係庚○○
    所竊佔使用後，要求庚○○處理，庚○○又未向雲林縣環保局提出清理計畫書申
    請清除，即又本於上述清除廢棄物之犯意，將上述廢棄物以挖土機全數挖出，運
    載至其母親許丁秀鳳所有，坐落於雲林縣台西鄉○○段五五八地號之土地上傾倒
    掩埋（庚○○使用該筆土地，曾經許丁秀鳳同意），而於同年十月九日，又為雲
    林縣環保局查獲。
二、案經雲林縣警察局台西分局告訴台灣雲林地方法院檢察署檢察官偵查起訴及移送
    併辦。
    理  由
一、被告庚○○對上述犯罪事實坦白承認，核與證人甲○○、丁○○即雲林縣農業局
    林務課林務技工、己○○即被告之父、乙○○即前雲林縣環保局稽查員、許金獅
    即現場目擊證人等人所證情節相符，復有現場照片、查獲車輛照片、行政院環境
    保護署督察工作紀錄表事業水污染稽查紀錄、雲林縣環保局一般、事業廢棄物暨
    環境衛生稽查處理工作紀錄表、現場挖取廢棄物之照片、許丁秀鳳之所有權狀、
    丙○○之土地登記謄本等書證在卷可參。證人吳源泉亦到庭證實有居間請庚○○
    覓地供戊○○傾倒廢棄物之情事，另案被告戊○○於警訊偵查中亦坦承要甲○○
    駕駛大貨車運載物品南下傾倒之事實。又上述傾倒廢棄物之種類，及其是屬一般
    事業廢棄物之情，除據被告供明在卷外，並有行政院環境保護署稽查督察大隊中
    區隊之採樣檢測報告、行政院環境保護署環境檢驗所檢測報告附卷可稽，復為證
    人乙○○證實無誤。
二、被告傾倒掩埋廢棄物於上述麥寮鄉三盛村舊兵營前土地之事實，經法官勘驗現場
    ，並請台西地政事務所測量傾倒面積（經被告、丁○○、警員吳清源指界），及
    其鄰近土地地號並繪圖說明後發現：傾倒之地點是坐落於麥寮鄉○○○段許厝寮
    小段八四四之一二地號（所有權人中華民國）、同小段七八六地號（所有權人中
    華民國）、麥寮鄉○○段十地號（所有權人中華民國）三筆土地圍繞北方之未登
    錄地，挖掘坑洞二處面積共達七百六十七˙六七平方公尺，在該傾倒地點旁除上
    述三筆地號土地外，尚有上述七八六地號土地南方之同小段八三二地號（所有權
    人中華民國）、八三一地號土地（所有權人中華民國）、上述十地號土地西南方
    之同段十一地號（所有權人張德賢、吳嘉松等二人）、十二地號土地（所有權人
    同前）等情，均有勘驗筆錄、現場照片、台西地事務所九十一年十月十一日函文
    及其所附之複丈成果圖、土地所有權人及面積說明表、各該筆土地登記謄本在卷
    可憑。台西地政事務所復以九十一年十二月三日函文本院稱：本案複丈成果圖Ａ
    部分為傾倒廢棄物位置，該位置位於未登記土地內，本所複丈成果圖八三二先地
    號，係指八三二地號附近未登記土地而言，因係未登記土地自無所有權人及管理
    機關，至於該土地是否為保安林地，因非本所權責，請逕洽雲林縣政府林務課查
    詢，此有該事務務所上述函文在卷可參。雲林縣政府則依據上述複丈成果圖，套
    繪雲林縣麥寮鄉境內第一八三三號衛生保健保安林圖，認為上述標示Ａ部分土地
    係屬地一八三三號衛生保健保安林範圍內，已於五十四年十一月四日以第七九四
    九三號告示編入未登錄地，面積為三三˙八二五０公頃之一部份，此有雲林縣政
    府九十二年一月二日函文及所附保安林登記簿影本、衛生保健保安林圖等在卷足
    明。該保安林登記簿影本顯示上述衛生保健保安林所有者係中華民國，且既經雲
    林縣政府告示編入衛生保健保安林範圍內，縱其屬未登錄地，管理機關自仍應屬
    雲林縣政府。
三、被告雖另辯稱上述未登錄地是伊向辛○○承租，並以附於警訊卷中之租賃契約為
    憑。然查：依據該租賃契約所示，土地租賃之標的，係「麥寮鄉○○段七五地號
    」土地，承租人是「漢昌園藝景觀設計有限公司」，被告之父己○○則為連帶保
    證人。而中山段七五地號土地，完全沒有出現在上述未登錄地之周圍，此觀上述
    標示傾倒地點及其圍繞土地之複丈成果圖即明，所以，上述未登錄地是否為租賃
    地點，即屬非常可疑。證人辛○○到庭證稱：傾倒地點是在我的土地隔壁，剛好
    相連，我的土地沒有地號，是未登錄地，是十幾年前跟前手買的，國有財產局不
    准辦理登記，契約書寫中山段七五號就是包括該未登錄地云云。於法官勘驗現場
    時，發現傾倒地點旁有一半荒廢之園藝區，辛○○亦直稱該園藝區即伊所有云云
    。但辛○○於警訊中亦已向警方證稱：傾倒地點附近有私人地，但不知道是誰的
    等語，有警訊筆錄可參。則若該筆土地真是辛○○所有，信辛○○早已稱該筆土
    地係伊私人所有，只是無法未登記，實不會向警察陳稱不知道私人地是何人所有
    。所以，辛○○證述上述未登錄地是伊出租給園藝公司，亦有疑問。所以，法院
    無從認定上述未登錄地係屬辛○○所有（更何況該傾倒地點，據辛○○所證，是
    在其未登錄土地隔壁）。再者，被告之父己○○雖證稱該土地是伊在種植使用云
    云，但其對種植何物，卻又表示不知道云云。可見其上述證詞亦屬可議，難信己○○是向辛○○承租土地之人。所以，證人己○○於警訊中證述其將該土地交庚○○使用云云，即難信為真。又己○○於庭訊中又改稱：庚○○沒有管理該地，
    伊也未將土地交給庚○○使用等語。被告對此則亦當庭供稱為實在，並稱：我都
    沒有在管理承租的那塊土地，（為何發現那塊地，想說它可以到垃圾？）早期我
    有去看過一次，認為那裡很隱密等語。由上可見，被告對該土地根本沒有承租管
    領，其乃事後窺知該土地甚為隱密，而起據為己用之不法意圖，其有竊佔之故意
    ，甚為明顯。是其上開辯詞，尚無可取。
四、本件事證明確，被告犯行堪以認定，自應依法論科。
五、按廢棄物清理法於九十年十月二十四日修正公佈第四十五條第二項，將原第二十
    二條第二項之法定刑，由「一年以上五年以下有期徒刑，得併科一百萬元以下罰
    金」之規定，修正為「一年以上五年以下有期徒刑，得併科三百萬元以下罰金」
    ，是被告行為後法律有變更，且修正後條文之法定刑較修正前之法定刑為重，修
    正前之法律較有利於被告，自應適用被告行為時即修正前之第二十二條第二項之
    規定。則核被告所為，係犯修正前廢棄物清理法第二十二條第二項第四款之罪、
    刑法第三百二十條第二項之竊佔罪。被告與戊○○、吳源泉、甲○○及其他運載
    廢棄物之姓名年籍不詳之成年司機間，均有犯意聯絡，行為分擔，為共同正犯。
    被告先後多次清除廢棄物，及二次竊佔他人土地之犯行，均屬時間緊接，分別觸
    犯犯罪構成要件相同之罪名，顯均係基於概括犯意而為，應依連續犯規定論以一
    罪，並均加重其刑。被告竊佔土地之目的係在從事清除廢棄物，是其所犯上述二
    罪，有方法結果之牽連關係，為牽連犯，應從一重論以修正前廢棄物清理法第二
    十二條第二項第四款之罪。
六、檢察官對被告涉犯竊佔罪嫌未於起訴書證據並所犯法條欄內載明，惟該竊佔之事
    實已於起訴事實內載述。又檢察官對被告另涉犯竊佔上述台西鄉○○段三九四地
    號土地，並於其上及台西鄉○○段五五八地號土地上傾倒掩埋廢棄物之犯行未予
    起訴，惟此與起訴事時有裁判上一罪之關係，為起訴效力所及，本院亦應一併審
    究。另檢察官認被告傾倒掩埋廢棄物於上述未登錄地之地點係在麥寮鄉○○○段
    許厝寮小段第八三二地號土地，容有誤會，應予更正。又移送併辦意旨雖認另案
    被告張永福、林大彬、劉清源等人均與被告有犯意聯絡，於九十年二月十二日起
    ，由張永福引薦林大彬、劉清源分別駕駛曳引車運載廢棄物至被告指定之土地傾
    倒，而於九十年二月十三日、同年月二十六為警查獲一節，被告對此則堅詞否認
    有何犯行，辯稱其不認識張永福、劉清源等人，九十年二月五日出事後，即未再
    供人傾倒等語。本院認為另案被告張永福、劉清源所運載之大貨車於為警查獲時
    均尚未傾倒，其二人於警訊中均供稱是要到雲林縣找庚○○傾倒，但均提不出與
    庚○○聯繫之相關資料，其等亦均找不到傾倒地點，張永福亦供稱：整個過程都
    是阿泉向他說的，是與阿泉接洽的等語。由上可見，被告是未參與上述廢棄物傾
    倒，否則，張永福、劉清源二人不會找不到傾倒地點，而將車停放在路邊為警查
    獲。再者，張永福、劉清源所供述之傾倒地點，亦無卷證資料顯示與被告有何關
    聯。是此部份自難證明被告犯罪，爰不另為無罪之諭知。又被告竊佔之上述未登
    錄地雖屬保安林地，但其上全是雜草，並無竹林、樹木，為證人丁○○證述在卷
    ，並經本院勘驗現場屬實，是被告竊佔該地，當無森林法第五十一條規定之適用
    （參司法院八十年一月一日廳刑依自第一三五二九號、同院八十年五月十六日
    廳刑一字第五六二號法律見解），併此敘明。
七、本院審酌被告犯後已坦白犯行，且已將傾倒掩埋之現場幾近全部回復原狀，於本
    院至現場勘驗時，因現場雜草高度等身，且掩埋地點離停車處相當之遠，十分隱
    密，被告仍在現場將該等雜草逐一清除，以開設一條路來，引導法官至現場勘察
    ，於庭訊中，被告亦一再表示後悔之意，可認被告是有悔意，其為貪圖每車八千
    元之犯罪動機，並被告竊佔之面積雖屬不小，惟其竊佔之處，一為未登錄地，另
    一為其友人丙○○之地，其傾倒掩埋廢棄物之時間僅為數日，傾倒之數量亦屬非
    鉅，可認被告尚非惡性甚重之人等一切情狀，量處如主文所示之刑。另被告前未
    曾受有期徒刑以上刑之宣告，有台灣雲林地方法院檢察署刑案資料查註紀錄表一
    紙在卷可稽，其犯罪後已知悔悟，本院認其經此教訓後，當益知警惕，信無再犯
    之虞，因認其所宣告之刑，以暫不執行為適當，併予宣告緩刑四年，緩刑期間並
    付保護管束，以勵自新。
據上論斷，應依刑事訴訟法第二百九十九條第一項前段，修正前廢棄物清理法第二十
二條第二項第四款，刑法第十一條前段、第二條第一項但書、第二十八條、第五十六
條、第三百二十條第二項、第五十五條、第七十四條第一款、第九十三條第一項，罰
金罰鍰提高標準條例第一條前段，判決如主文。
中      華      民      國    九十一    年      三      月      五      日
                                        臺灣雲林地方法院刑事第一庭
                                            法  官侯廷昌
右正本證明與原本無異。
如不服本判決，應於判決送達後十日內向本院提出上訴狀( 應附繕本 )。
                                            書記官  蔡金保
中      華      民      國    九十一    年      三      月      五      日
